臺灣高等法院刑事判決　　　　　　　　94年度上訴字第1688號
上　訴　人
即　被　告　甲○○
上列上訴人因偽造文書等案件，不服臺灣基隆地方法院94年度訴
字第113號，中華民國94年4月13日第一審判決（起訴案號：臺灣
基隆地方法院檢察署93年度偵字第4586號），提起上訴，本院判
決如下：
    主  文
上訴駁回。
    事  實
一、甲○○於民國（下同）89年間，因偽造文書、侵占等案件，
    經原審法院分別判處有期徒刑8月、5月，並定應執行刑有期
    徒刑10月確定，於90年3月23日執行完畢，詎仍不知悔改，
    竟因缺錢花用，即基於偽造文書之犯意，先意圖為自己不法
    所有之概括犯意，於93年12月7日凌晨1時30分許，前往其先
    前與乙○○（原與甲○○為男女朋友關係）位於基隆市○○
    街67巷7號2樓之居住處樓下附近，以其自備之鑰匙竊取乙○
    ○所有車號QZ5－511號輕機車乙部，得手後，將之騎往基隆
    市○○○街17號4樓樓下置放，復於同日下午3時許，騎乘該
    部竊得之機車返回上址住處，趁乙○○不在家之際，竊取乙
    ○○之國民身分證1張，得手後，旋於同日下午3時10分許，
    騎乘上開機車並攜帶乙○○之國民身分證及上開機車之行車
    執照前往基隆市○○路41號之「昇暘機車行」，向上開機車
    行之老闆娘李俐樺佯稱係乙○○之代理人，以代理人名義與
    與李俐樺簽訂機車買賣合約書1紙，並連同上開機車、乙○
    ○之國民身分證交予李俐樺，而將上開機車出售予不知情之
    李俐樺。甲○○經李俐樺告知辦理過戶手續需要車主之印章
    後，為順利辦理過戶手續，自行至機車行附近，委託不知情
    之某刻印店偽刻乙○○之印章1枚後，以電話聯絡李俐樺前
    往刻印行拿取印章。不知情之李俐樺即於同日前往交通部公
    路總局台北區監理所，以李俐樺為新車主，乙○○為舊車主
    ，填載具私文書性質之汽（機）車過戶申請登記書並蓋用偽
    造之「乙○○」之印章，偽蓋「乙○○」之印文1枚及偽造
    「乙○○」之署押1枚，使基隆監理站之公務員將不實之事
    項登載於公文書（即將車號QZ5─511號機車由乙○○移轉登
    記為李俐樺所有），致生損害於乙○○與監理機關管理車籍
    資料之正確性。嗣乙○○於同年月8日發覺後報警處理，經
    警循線查獲。
二、案經基隆市警察局第二分局報請臺灣基隆地方法院檢察署檢
    察官偵查起訴。
    理  由
一、訊據被告甲○○固坦承於右揭時、地攜帶乙○○之國民身分
    證，將乙○○所有之車號QZ5─511號機車出售予「昇暘機車
    行」，惟矢口否認有竊盜及偽造文書之犯行，並辯稱：出售
    機車是經過乙○○同意，才騎乘該機車並攜帶去機車行販售
    云云。惟查：
(一)前開事實，業據被告於警訊時及檢察官偵查中自白不諱（見
    偵卷第4至6頁、第31至32頁、第40至41頁、第51至52頁），
    核與被害人乙○○於警訊時及檢察官偵查中之指訴（見偵卷
    第10至12頁、第40頁）及證人李俐樺於警、偵訊及原審時之
    證述情節相符（見偵卷第14至15頁、第57至58頁、原審卷第
    31至33頁），復有機車買賣合約書、交通部公路總局自行收
    納款項收據、車號查詢輕型機車車籍、交通部公路總局台北
    區監理所基隆監理站93年12月28日北監基一字第0930015101
    號函及所附監13汽（機）車過戶申請登記書附卷可稽，足認
    被告前開於警訊及檢察官偵查中之自白與事實相符，自可採
    為認定事實之基礎。
(二)雖被告嗣改稱：係經乙○○同意云云，惟與前開證據不符，
    自不足取。另被害人乙○○於原審時亦改稱：「（被告牽機
    車出去時你知道否？）我知道，我有親眼看到他牽機車要出
    去賣，而且我知道他牽機車是要出去賣，是我同意的。」云
    云（見原審卷第29頁），但證人乙○○於原審時亦證稱：「
    （你們談到機車時，他如何說？）被告要我說是我同意他去
    賣的，他把機車賣後都不出面，我也不知道他何時出售機車
    。」等語（見原審卷第29頁），足認證人乙○○事後證稱有
    同意被告出售該機車之證詞無非係迴護被告等之詞，委無足
    取。被告事後稱有經告訴人同意，始出售機車，殊無可採。
(三)至被告雖又辯稱：印章係機車行老闆娘去刻的云云，惟證人
    李俐樺於原審時證稱：「（當時被告他去賣機車時，有無帶
    印章去？）被告他自己去我車行附近的刻印行刻的，刻好後
    被告叫我去拿。（為何知道是被告自己去刻的？）他打電話
    告訴我刻好印章，叫我去拿。因我跟他說沒有印章不能辦過
    戶。」等語（見原審卷第31、32頁），足見被告係經機車行
    老闆娘告知過戶需要車主之印章後，自行至機車行附近，委
    託不知情之某刻印店偽刻乙○○之印章1枚後，以電話聯絡
    李俐樺前往刻印店拿取印章。被告所辯非其去刻印，亦無可
    採。又該機車縱使係被告與告訴人合買，然既登記為告訴人
    所有，且共有狀態中，私自出售乃屬竊盜，被告所辯機車係
    合買應非竊盜，亦不足取。
(四)綜上所述，被告所辯無非飾卸之詞，不足採信。本件事證明
    確，被告犯行，洵堪認定。
二、按汽（機）車過戶申請登記書係表示汽（機）車之原車主與
    新車主，就該申請登記書所載汽（機）車為所有權移轉之合
    意，請求監理機關為過戶登記之意思表示，性質上屬於私文
    書。是核被告所為，係犯刑法第320條第1項之竊盜罪、同法
    第216條行使同法第210條之偽造私文書罪、同法第214條之
    使公務員登載不實文書罪、同法第217條第1項之偽造印章印
    文罪。被告利用不知情之第三人偽刻印章及利用不知情之李
    俐樺偽造署押、偽蓋印文、行使偽造私文書、使公務員登載
    不實文書，均為間接正犯。其偽刻印章為偽造私文書之階段
    行為，偽造署押、印文之行為又為偽造私文書之部分行為，
    而偽造私文書之低度行為，復為行使偽造私文書之高度行為
    所吸收，均不另論罪。又其先後2次竊盜犯行，時間緊接，
    方法相同，顯係基於概括犯意反覆為之，應依連續犯之規定
    論以一罪，並加重其刑。被告所犯連續竊盜罪、使公務員登
    載不實文書罪、行使偽造私文書罪間，具有方法結果之牽連
    犯關係，應從一重之行使偽造私文書罪處斷。查被告於89年
    間，因偽造文書、侵占等案件，經原審法院分別判處有期徒
    刑8月、5月，並定應執行刑有期徒刑10月確定，於90年3月
    23 日執行完畢，有本院被告全國前案紀錄表一份在卷可按
    ，於5年內再犯有期徒刑以上之本罪，為累犯，應依法加重
    其刑。
三、原審基於前揭理由，因依刑法第216條、第210條、第214條
    、第217條、第320條第1項、第55 條、第219條、第47條、
    罰金罰鍰提高標準條例第1條前段規定，於審酌被告竊取他
    人機車、身分證，冒名出售機車，事後仍飾詞狡辯，犯罪後
    態度惡劣等一切情狀，量處有期徒刑1年。暨以被告偽造之
    「乙○○」印章1個，固未扣案，惟不能證明已經滅失不存
    在，另93年12月7日汽（機）車過戶登記申請書上偽造「乙
    ○○」署押及印文各1枚，均併依刑法第219條之規定沒收。
    核其認事用法，俱無違誤，量刑亦甚允洽。被告上訴意旨乃
    執陳詞，謂係經告訴人同意始出售該機車，並無竊盜、偽造
    文書等犯行，指摘原判決不當，為無理由，應予駁回。
據上論斷，應依刑事訴訟法第368條，判決如主文。
本案經檢察官洪泰文到庭執行職務。
中　　華　　民　　國　　94　　年　　7　　月　　 6　　日
                  刑事第十庭  審判長法  官  陳正雄
                                    法  官  楊貴志
                                    法  官  黃金富
以上正本證明與原本無異。
如不服本判決，應於收受送達後十日內向本院提出上訴書狀，其
未敘述上訴之理由者並得於提起上訴後十日內向本院補提理由書
（均須按他造當事人之人數附繕本）。
                                    書記官  江采廷
中　　華　　民　　國　　94　　年　　7 　　月　　8 　　日
附錄論罪法條：
中華民國刑法第210條：
 (偽造變造私文書罪)
偽造、變造私文書，足以生損害於公眾或他人者，處5 年以下有
期徒刑。
中華民國刑法第214條：
 (使公務員登載不實罪)
明知為不實之事項，而使公務員登載於職務上所掌之公文書，足
以生損害於公眾或他人者，處3年以下有期徒刑、拘役或500元以
下罰金。
中華民國刑法第217條：
 (偽造盜用印章印文或署押罪)
偽造印章、印文或署押，足以生損害於公眾或他人者，處3 年以
下有期徒刑。
盜用印章、印文或署押，足以生損害於公眾或他人者，亦同。
中華民國刑法第320條第 1 項：
 (普通竊盜罪、竊佔罪)
意圖為自己或第3 人不法之所有，而竊取他人之動產者，為竊盜
罪，處5 年以下有期徒刑、拘役或500元以下罰金。
